臺灣高等法院高雄分院刑事判決
110年度上訴字第993號
上  訴  人  
即  被  告  李日凱



選任辯護人  黃俊嘉律師
            吳龍建律師
上列上訴人因毒品危害防制條例案件，不服臺灣高雄地方法院11
0年度訴字第462號，中華民國110年9月6日第一審判決（起訴案
號：臺灣高雄地方檢察署110年度偵字第11716號），提起上訴，
本院判決如下：
    主  文
上訴駁回。
    事  實
一、李日凱知悉甲基安非他命係屬毒品危害防制條例第2條第2項
    第2款所列管之第二級毒品，非經許可，不得販賣、持有。
    竟意圖營利，基於販賣第二級毒品甲基安非他命之犯意，使
    用附表二編號1所示之手機登入社交通訊軟體「Confide」，
    以暱稱「ZAC柴」與林韋志聯繫，而為下列犯行：
  ㈠於民國110年5月14日14時16分許，相約在高雄市三民區松江
    街33巷巷口，與林韋志見面，販賣並交付重量約1錢之甲基
    安非他命予林韋志，林韋志當場給付新臺幣（下同）8,000
    元價金予李日凱，而完成交易。
  ㈡嗣林韋志另涉嫌販賣毒品案為警查獲，供出毒品來源為李日
    凱，並配合員警查緝毒品上手，無實際買受真意之林韋志乃
    於110年5月23日12時34分許，以前述通訊軟體與李日凱聯繫
    ，稱願購買8,000元之甲基安非他命，且約定隔日在高雄市
    三民區松江街33巷巷口見面。之後李日凱變更交易地點為高
    雄市○○區○○○路000號前，其於110年5月24日13時50分許，前
    往上址與林韋志碰面，將欲販賣予林韋志如附表二編號4所
    示之甲基安非他命1包交給林韋志，並向林韋志收取現金8,0
    00元時，即遭埋伏員警予以逮捕而未遂，為警當場扣得如附
    表二所示之物。
二、案經臺灣高雄地方檢察署檢察官指揮屏東縣政府警察局東港
    分局移送偵辦後偵查起訴。
    理  由
壹、程序部分：
    按被告以外之人於審判外之言詞或書面陳述，除法律有規定
    者外，不得作為證據，刑事訴訟法第159 條第1 項定有明文
    。又被告以外之人於審判外之陳述，雖不符刑事訴訟法第15
    9 條之1 至第159 條之4 之規定，而經當事人於審判程序同
    意作為證據，法院審酌該言詞陳述或書面陳述作成時之情況
    ，認為適當者，亦得為證據；當事人、代理人或辯護人於法
    院調查證據時，知有同法第159 條第1 項不得為證據之情形
    ，而未於言詞辯論終結前聲明異議者，視為有前項之同意，
    刑事訴訟法第159 條之5 亦有明定。查檢察官、上訴人即被
    告李日凱及辯護人於本院行準備程序時，對本判決以下引用
    具傳聞性質之審判外供述證據，均同意有證據能力（見本院
    卷第60頁），且迄於言詞辯論終結前均未聲明異議。本院審
    酌各該傳聞證據作成時之情況，均與本件待證事實具有關聯
    性，且查無證據足以證明言詞陳述之傳聞證據部分，陳述人
    有受外在干擾、不法取供或違反其自由意志而陳述之情形；
    書面陳述之傳聞證據部分，亦無遭變造或偽造之情事；衡酌
    各該傳聞證據，作為本案之證據亦屬適當，自均得為證據，
    而有證據能力。　　
貳、實體部分：
一、認定犯罪事實所憑之證據及其認定之理由：
  ㈠上開犯罪事實，業經被告於警詢、偵訊及本院審理中均坦白
    承認（見警卷第33至50頁、偵查卷第29至31頁、原審訴字卷
    第21至26頁、111至116頁、153頁、本院卷第80頁），核與
    證人林韋志於警詢及偵訊中之證述大致相符（見警卷第21至
    27、51至55頁），並有屏東縣政府警察局東港分局（下稱東
    港分局）搜索、扣押筆錄、扣押物品目錄表、扣押物品收據
    各2份、東港分局東濱派出所偵查報告3份、高雄醫學大學附
    設中和紀念醫院檢驗醫學部毒物室110年6月17日濫用藥物檢
    驗報告1份、被告與林韋志間以通訊軟體聯繫之對話紀錄翻
    拍照片17張、交易毒品照片、扣押物及現場照片共11張（見
    警卷第57至61、63至67、121至133頁、他字卷第5至11、123
    頁）在卷可稽，足認被告之自白與事實相符，自堪認定為真
    。
  ㈡按販賣毒品之所謂販賣行為，須行為人主觀上有營利意圖，
    且客觀上有賣出毒品行為，即足構成，至於實際上是否已經
    獲利，則非所問（最高法院93年度台上字第1651號判決意旨
    參照）。查被告於原審供稱：我向上手販入的價格為8,000
    元，賣給林韋志也是8,000元，但上手會給我0.5公克的甲基
    安非他命等語（見原審訴字卷第23頁），則依被告之供述可
    知，其係為了賺取量差，而為前揭販賣第二級毒品犯行，是
    以被告販賣第二級毒品及販賣第二級毒品未遂之犯行，應均
    有營利之意圖無訛。
  ㈢綜上所述，本案事證已臻明確，被告所為上開犯行，均堪以
    認定，俱應依法論科。
二、論罪科刑部分：
  ㈠核被告就事實欄一㈠之部分，係犯毒品危害防制條例第4條第2
    項之販賣第二級毒品罪；就事實欄一㈡部分，因林韋志係協
    助警察辦案，佯稱欲向被告購買毒品，而將被告誘出以求人
    贓俱獲，其無實際買受之真意，且在警察監視之下伺機逮捕
    被告，事實上亦不能真正完成買賣，則被告該次所為，係犯
    毒品危害防制條例第4條第6項、第2項之販賣第二級毒品未
    遂罪。被告持有第二級毒品甲基安非他命之低度行為，為販
    賣及販賣未遂之高度行為所吸收，均不另論罪。告所犯前開
    2罪，犯意各別，行為互殊，應予分論併罰。
  ㈡刑之減輕：
  1.告就事實欄一㈠、㈡之犯行，於偵查、原審及本院歷次審理中
    均坦承犯行，合於毒品危害防制條例第17條第2項減輕其刑
    之要件，均應依該規定減輕其刑。
  2.告就事實欄一㈡所為，已著手於販賣第二級毒品罪之犯行而
    未遂，爰依刑法第25條第2項規定減輕其刑。被告就此部分
    ，同時有2種刑之減輕事由，爰依刑法第70條規定遞減之。
  3.按毒品危害防制條例第17條第1項規定所稱「供出毒品來源
    ，因而查獲其他正犯或共犯者，減輕或免除其刑」，係指被
    告供出毒品來源之有關資料，諸如前手之姓名、年籍、住居
    所、或其他足資辨別之特徵等，使調查或偵查犯罪之公務員
    知悉因而對之發動調查或偵查並破獲者而言（最高法院98年
    度台上字第6331號判決意旨參照）。查本件被告固供稱其毒
    品來源為綽號「阿讓」之人，惟經原審函詢有無因被告供出
    毒品來源而查獲之情形，經東濱派出所提出偵查報告記載：
    因被告僅知悉其毒品上游之綽號「阿讓」，無法提供警方該
    毒品上游之年籍資料、手機、住址及使用之交通工具，警方
    並無因被告提供資料，因而查獲本案其他正犯或共犯及毒品
    上游等語（見原審訴字卷第141頁），是無從認被告有毒品
    危害防制條例第17條第1項供出上游減輕或免除其刑規定之
    適用，附此敘明。
  4.按刑法第59條之酌量減輕其刑，必於犯罪另有特殊原因或情
    狀，在客觀上足以引起一般同情，而確可憫恕者，認為即予
    宣告法定低度刑期，猶嫌過重者，或因立法至嚴，確有情輕
    法重之情形，始有其適用（最高法院98年度台上字第4603號
    判決意旨參照）。辯護人雖替被告辯稱，被告販賣第二級毒
    品之對象僅有1人，獲利甚微，與販毒為生之毒梟不同，對
    社會治安、國民危害較小，請求再依刑法第59條酌減等語（
    見本院卷第87頁）。惟本院考量毒品戕害國人身心健康，且
    嚴重影響社會治安，故政府立法嚴禁販賣毒品，並以高度刑
    罰來遏止毒品氾濫之問題，於109年1月15日再次增加販賣第
    二級毒品之刑度，且於同年7 月15日施行，足見對於此萬國
    公罪，社會均有應嚴懲之社會共識。而被告前有施用毒品紀
    錄，有臺灣高等法院被告前案紀錄表在卷可參（見本院卷第
    35頁），對於上開法令之嚴，應無不知之道理，亦應知悉吸
    毒對於人體之危害，其明知毒品為政府嚴令所禁止，卻為牟
    取不法利益，竟仍恣意販賣毒品，顯見被告未考慮販賣毒品
    對社會、國人之不良影響，使施用者成癮，陷入不可自拔之
    困境，影響不可謂不大，復酌以本件亦無積極事證足認被告
    為上開販賣第二級毒品犯行時，有何特殊之原因與環境，在
    客觀上足以引起一般人同情，並堪認為縱處以最低之刑，仍
    嫌過重等情事，自無適用刑法第59條例外規定予以酌減之餘
    地，併此敘明。
三、上訴論斷部分
　㈠原審認被告所為犯罪，罪證明確，因而適用上開法律規定，
    並審酌被告漠視法令禁制而販賣甲基安非他命，助長施用毒
    品惡習，戕害國民身心健康，並已對社會治安造成潛在性危
    險，且數量均非微少，所為實應予非難。惟念被告坦承犯行
    ，相當程度減省調查審理之司法資源，犯後態度尚稱良好；
    又考量被告未曾受有期徒刑以上刑之宣告，有被告前案紀錄
    表在卷可考，素行尚可。兼衡以被告於原審審理中自陳之智
    識程度、經濟與生活狀況（見原審訴字卷第162至163頁）、
    刑法第57條之各款事由等一切情狀，分別量處如附表一主文
    欄所示之刑。又斟酌本案被告所犯數罪之罪質、手段及時間
    間隔相近，未如形式上罪數之鉅，如以累加方式定其執行刑
    ，其刑度將超過行為不法內涵，有違罪責相當性原則。且因
    生命有限，刑罰所造成之痛苦程度，係隨刑度增加而生加乘
    效果，而非以等比方式增加，以隨罪數增加遞減刑罰之方式
    ，定其應執行刑，已足以評價其行為之不法，是依刑法第51
    條第5款規定，定應執行有期徒刑5年6月，並就沒收部分說
    明：
　1.扣案如附表二編號1之物，係被告犯事實欄一㈠、㈡之罪聯絡
    所用之物，業據被告自承在卷（見原審訴字卷第113頁），
    屬供犯罪所用之物，自應依毒品危害防制條例第19條第1項
    規定，不問屬於犯罪行為人與否，於被告所犯事實欄一㈠及㈡
    之罪名項下宣告沒收。
　2.扣案如附表二編號4之物，經送檢驗結果，確含第二級毒品
    甲基安非他命成分，有高雄醫學大學附設中和紀念醫院檢驗
    醫學部毒物室濫用藥物檢驗報告在卷可稽（見他字卷第123
    頁），自屬第二級毒品無訛，且係被告原欲販賣之毒品，應
    依毒品危害防制條例第18條第1項前段之規定，不問屬於犯
    罪行為人與否，於被告所犯事實欄一㈡之罪名項下宣告沒收
    銷燬。而包裝毒品之包裝袋，因與其上所殘留之毒品難以析
    離，且無析離之實益與必要，應視同毒品，一併沒收銷燬。
    至送驗耗損部分之毒品，因已滅失，不另宣告沒收銷燬。
  3.扣案如附表二編號3之物，業經警方發還予無購毒真意之林
    韋志，有贓物領據1份存卷可考（見警卷第69頁），尚難認
    係被告如事實欄一㈡犯行之犯罪所得，而毋庸宣告沒收。又
    扣案如附表二編號2之物，依卷內證據無從證明與本案被告
    販賣毒品犯行具關連性，故不予宣告沒收。
　4.被告所為事實欄一㈠之犯行，已收取8,000元之價金，業經被
    告自承在卷（見原審訴字卷第22頁），因該犯罪所得並未扣
    案，依刑法第38條之1第1項前段、第3項之規定，於被告所
    犯事實欄一㈠之罪名項下宣告沒收，於全部或一部不能沒收
    或不宜執行沒收時，追徵其價額。經核原審此部分認事用法
    ，核無不合。
　㈡被告上訴意旨略以：被告所涉販賣第二級毒品犯行，販賣對
    象僅有1人，次數僅有2次，其中一次更是販賣未遂，顯見被
    告並非專職販毒之大毒梟，被告惡性較輕，另販賣第二級毒
    品為最輕本刑10年以上有期徒刑之重罪，縱使被告偵、審中
    均已自白，經減刑後最輕本刑仍為5年以上，本件顯有情輕
    法重，值得憫恕之處，請再依刑法第59條酌減其刑。另被告
    罹有HIV疾病，犯下本案後甚為後悔，希望在餘生能多賺一
    些錢奉養母親，請求考量被告生活狀況，從輕量刑等語。經
    查：法院對被告之科刑，應依法益侵害之程度及行為人之責
    任基礎衡量評估，酌定與罪責程度相當之刑罰，使罰當其罪
    ，始足以反映犯罪之嚴重性，並提昇法律功能及保護社會大
    眾安全。原判決已以被告之責任為基礎，並斟酌被告犯罪情
    節、對於社會秩序之影響、販毒金額、暨其智識程度、家庭
    經濟狀況等一切情狀，酌量科刑；經核已詳敘其調查、取捨
    證據之結果及憑以認定犯罪事實之心證理由；並說明其審酌
    量刑之情形，及在法定刑度內量刑，而無逾越法律規定範圍
    或濫用權限情事，本院審核前開各量刑事由，認為原審對被
    告量處之刑，洵屬妥適，並無顯然失出或有失衡平之情事。
    被告泛言原判決量刑過重云云，並無理由。另毒品危害防制
    條例第4 條第2 項販賣第二級毒品罪，法定刑為無期徒刑或
    10年以上有期徒，經依毒品危害防制條例第17條第1項減輕
    其刑後，其法定本刑最低得減輕至有期徒刑5年，原審經依
    法減刑後，斟酌懲治販賣毒品之刑事政策並期使個案裁判之
    量刑能符合比例原則，認此部分已罪刑相當，並無何情輕法
    重之犯罪情狀顯堪憫恕情形，而未適用刑法第59條予以酌減
    其刑，並無不當；是被告以前詞提起上訴，並無理由，應予
    駁回。
據上論斷，依刑事訴訟法第368條，判決如主文。
本案經檢察官黃昭翰提起公訴，檢察官張益昌到庭執行職務。
中　　華　　民　　國　　111 　年　　1 　　月　　26　　日
                  刑事第八庭　　審判長法　官　邱明弘
　　　　　　　　　　　　　　　　　　  法　官　林書慧
　　　　　　　　　　　　　　　　　 　 法　官　黃宗揚　　
以上正本證明與原本無異。
如不服本判決應於收受本判決後20日內向本院提出上訴書狀，其
未敘述上訴理由者，並得於提起上訴後20日內向本院補提理由書
狀（均須按他造當事人之人數附繕本）「切勿逕送上級法院」。
中　　華　　民　　國　　111 　年　　1 　　月　　26　　日
　　　　　　　　　　　　　　　　　　　書記官　秦富潔　　

附錄本判決論罪科刑法條：
毒品危害防制條例第4條
製造、運輸、販賣第一級毒品者，處死刑或無期徒刑；處無期徒
刑者，得併科新臺幣3千萬元以下罰金。
製造、運輸、販賣第二級毒品者，處無期徒刑或10年以上有期徒
刑，得併科新臺幣1千5百萬元以下罰金。
製造、運輸、販賣第三級毒品者，處7年以上有期徒刑，得併科
新臺幣1千萬元以下罰金。
製造、運輸、販賣第四級毒品者，處5年以上12年以下有期徒刑
，得併科新臺幣5百萬元以下罰金。
製造、運輸、販賣專供製造或施用毒品之器具者，處1年以上7年
以下有期徒刑，得併科新臺幣1百50萬元以下罰金。
前五項之未遂犯罰之。
附表一：
編號 犯罪事實    原  審  主  文 1 詳如事實欄一㈠所載 李日凱販賣第二級毒品，處有期徒刑伍年肆月。扣案如附表二編號1之物沒收；未扣案之販賣毒品所得新臺幣捌仟元沒收，於全部或一部不能沒收或不宜執行沒收時，追徵其價額。 2 詳如事實欄一㈡所載 李日凱販賣第二級毒品，未遂，處有期徒刑貳年捌月。扣案如附表二編號1之物沒收；如附表二編號4之物，沒收銷燬。 

附表二：
警方於110年5月24日，在高雄市○○區○○○路000號前扣得之物。    編號      物品名稱及數量     是否沒收（銷燬）     備註 1 IPHONE手機1支（IMEI：000000000000000、000000000000000） 是。應依毒品危害防制條例第19條第1項規定宣告沒收。 原警卷第59頁扣押物品目錄表編號1 2 現金新臺幣2,600元 否。 原警卷第59頁扣押物品目錄表編號2 3 現金新臺幣8,000元 否。（業已發還予林韋志） 原警卷第59頁扣押物品目錄表編號3 4 毒品甲基安非他命1包（檢驗後淨重3.613公克） 是。應依毒品危害防制條例第18條第1項前段規定沒收銷燬。 原警卷第65頁扣押物品目錄表編號1